【裁判字號】    90,交上訴,43
【裁判日期】    900815
【裁判案由】    公共危險等
【裁判全文】
臺灣高等法院高雄分院刑事判決                      九十年度交上訴字第四三號
      上  訴  人  台灣屏東地方法院檢察署檢察官
      上  訴  人
      即  被  告  甲○○
右上訴人因被告公共危險等案件，不服臺灣屏東地方法院九十年度交易字第四三號中
華民國九十年四月十二日第一審判決（起訴案號：臺灣屏東地方法院檢察署九十年度
偵字第一一三號），提起上訴，本院判決如左：
      主      文
上訴駁回。
      事      實
一、甲○○考領有小型車駕駛執照，於民國八十九年十二月十日十七時五十八分許，
    駕駛車牌號碼ＷＱ─五０六一號之自用小客車，沿屏東縣潮州鎮中山八巷由北往
    南方向行進，途經中山八巷與六合路交岔口前三十公尺處時，本應注意後車應與
    前車保持隨時可以煞停之距離並應注意車前狀況，隨時採取必要之安全措施，以
    確保行車安全，而依當時之天氣為晴天、道路無缺陷亦無障礙物、視距亦屬良好
    ，現場有路燈且甲○○之車上配有車燈，無礙其行車視線，依當時情況並無不能
    注意之情事，詎甲○○竟疏未注意與前車保持安全距離，並應注意車前狀況，採
    取必要之安全措施，貿然緊跟在不詳車號白色小客車後面行駛，適有乙○○騎乘
    腳踏車同向在前行進，此時在甲○○前方之不詳車號白色小客車突然閃過乙○○
    ，甲○○於前車閃躲後，突然發覺乙○○在車前，已閃煞不及，其所駕前開自小
    客車左前車頭乃撞及乙○○所騎乘之腳踏車，乙○○因而人車倒地受有右鎖骨骨
    折、右側脛骨及腓骨骨折、頭部外傷併腦挫傷、右前額撕裂傷（六公分）、腦梗
    塞併左側肢體偏癱；日常生活須他人照料，無痊癒之可能，已毀敗一肢以上之機
    能，其已達重傷害之程度。甲○○明知其肇事致人受傷，即應下車救助傷者，並
    協助處理車禍事宜，竟另行起意，基於逃逸之意思，於肇事後隨即駕肇事車輛逃
    逸。嗣甲○○自知法網難逃，在其未被具偵查犯罪權限之公務員發覺前，即於同
    日二十二時許，由友人陪同至屏東縣警察局潮州分局中山路派出所向該所警員自
    首，進而接受裁判。
二、案經被害人乙○○訴由屏東縣警察局潮州分局報請臺灣屏東地方法院檢察署檢察
    官偵查起訴。
      理      由
一、訊據上訴人即被告甲○○就其於右揭時地駕駛車號ＷＱ─五０六一號自小客車，
    因疏未與前車保持安全距離及注意車前狀況乃撞及告訴人甲○○之腳踏車，致告
    訴人受有前開傷害，且未下車救助傷者及協助處理車禍之事實供承不諱，核與告
    訴人乙○○指訴本件車禍發生之情節相符，並有警製道路交通事故調查報告表、
    車損及現場照片共十幀及告訴人所提驗傷診斷書三紙在卷可參。
二、按汽車行駛時，駕駛人應與前車保持隨時可以煞停之距離及注意車前狀況，並隨
    時採取必要之安全措施，道路交通安全規則第九十四條第一項、第三項分別定有
    明文。本件被告於警訊及偵查時供稱：當時我緊跟我前方的車子，發現時要煞車
    已來不及，我當時未注意到他的腳踏車等語（見警卷第二頁反面、九十年一月十
    七日偵查筆錄），及於原審審理時自承：當天天氣良好，道路筆直，視線良好可
    以看到前方很遠的地方，事發當時並未煞車，我跟在一部車後面，該車閃過去之
    後，我就直接撞到乙○○等語（見原審卷第十頁、第十一頁、第二十一頁），可
    見被告任意緊跟前車及未注意車前人車動態，以便隨時採取必要之安全措施，其
    有違上開道路交通安全規則而未盡其應注意之義務，應無疑義；復依道路交通事
    故調查報告表所載：當時之天氣為晴天、道路為直路、路面平坦無缺陷無障礙，
    又現場有路燈，且被告車上配有車燈，顯無礙其行車視線，其若加以注意與前車
    保持安全距離，並集中精神注視前方人車動態，於前車閃躲後，應可從容迴避本
    件車禍之發生，因此，堪認被告當時並無不能注意情事，竟疏未注意及此，以致
    肇事致人受傷，是其有應注意能注意而不注意之過失責任至明。且告訴人因本次
    車禍因而受有右鎖骨骨折、右側脛骨及腓骨骨折、頭部外傷併腦挫傷、右前額撕
    裂傷（六公分）、腦梗塞併左側肢體偏癱，無痊癒之可能，已毀敗一肢以上之機
    能，與被告之過失行為，復有相當之因果關係，被告之過失刑責甚明。至告訴人
    騎乘腳踏車在前，突遭被告自後追撞，顯無從防範，難認有何過失。而被告甲○
    ○於肇事致人受傷後，未下車救助傷者及協助處理車禍而逃逸，自屬違法。綜上
    所述，本件事證明確，被告犯行堪以認定。至被告於八十九年十二月十日二十三
    時十七分在屏東縣警察局潮州分局中山路派出所所做之酒精測試，測試值為０‧
    八０mg/l，有該測試單在警訊卷可憑，然被告肇事時並未飲酒，係肇事後心情緊
    張，手足無措，因而心情鬱悶，與友人潘麗香一起飲酒，經該友人勸說始前去自
    首等情，亦據證人潘麗香於警訊及偵查中證述屬實，可見被告並非酒醉駕車，應
    足認定，核此敘明。
三、依告訴人乙○○九十年一月八日之潮州全民醫院診斷證明書所載：乙○○受有右
    鎖骨骨折、右側脛骨及腓骨骨折、頭部外傷併腦挫傷、右前額撕裂傷（六公分）
    。而長庚紀念醫院九十年一月二日之診斷證明書則記載：腦梗塞併左側肢體偏癱
    等，此外告訴人並領有重度殘障手冊，而證人紀秀慧即告訴人乙○○之女亦於原
    審法院審理時證稱：其父親目前已坐輪椅，已呈重度殘障，領有殘障手冊，左小
    腿斷成四截，身體左邊全部癱瘓，右邊有架鋼釘，頭部受損智商變低等語（見原
    審卷第二十二頁），堪認其已達毀敗一肢以上之重傷害；故被告甲○○過失致人
    受傷之行為，係犯刑法第二百八十四條第一項後段之過失致重傷罪，公訴人認本
    件被告應成立同條項前段之普通過失傷害罪，起訴法條，容有未洽，應予變更。
    又被告肇事致人受傷後逃逸之行為，則係犯刑法第一百八十五條之四之肇事逃逸
    罪。其所犯上開二罪間，犯意各別，構成要件不同，應予分論併罰。另被告於肇
    事後，在其未被具有偵查犯罪權限之公務員發覺前，即至屏東縣警察局潮州分局
    中山路派出所向該所警員曾俊和自首及接受裁判，已據其供述明確，核與證人曾
    俊和於偵查中證述之情節相符合，應依刑法第六十二條前段規定，減輕其刑。
四、原審以被告罪證明確，因予適用刑事訴訟法第三百條、刑法第一百八十五條之四
    、第二百八十四條第一項後段、第六十二條前段、第五十一條第五款，罰金罰鍰
    提高標準條例第一條前段之規定，並審酌被告素行、過失程度、被害人所受之傷
    害及其犯後態度等一切情狀，分別量處過失致重傷罪部分有期徒刑八月，肇事逃
    逸罪部分有期徒刑十月，並定其應執行刑為有期徒刑一年四月，認事用法核無違
    誤，所處之刑亦屬適當，檢察官上訴意旨，以被告係酒醉駕車，被害人傷勢嚴重
    ，原審量刑過輕為由，指摘原判決不當云云。然被告確實係肇事後始飲酒，並非
    酒醉駕車肇事等情，已經證人潘麗香證述明確，已詳如前所述，參以過失傷害致
    重傷罪，為一年以下有期徒刑，原審量處有期徒刑八月，肇事逃逸罪之法定刑為
    六月以上五年以下有期徒刑，原審量處被告有期徒刑十月，量刑可謂適中，並無
    過輕，足見檢察官上訴，為無理由。被告上訴意旨，以被害人因自己延誤就醫，
    導致傷害嚴重，原審量刑過重為由，指摘原判決不當，亦無理由，均應予駁回。
據上論斷，應依刑事訴訟法第三百六十八條，判決如主文。
本案經檢察官沈紹嘉到庭執行職務。
中    華    民    國         九十       年      八      月     十五     日
                              臺灣高等法院高雄分院刑事第七庭
                                  審判長法官  王光照
                                        法官  黃仁松
                                        法官  黃壽燕
右正本證明與原本無異。
肇事逃逸罪部分如不服本判決，應於判決送達後十日內向本院提出上訴狀，其未述
理由者並應於提出上訴狀後十日內向本院補提理由書（應附繕本)。
其餘不得上訴。
                                      書記官  蘇恒仁
中    華    民    國         九十       年      八      月     十七     日
附錄本判決論罪科刑法條：
刑法第二百八十四條第一項
  因過失傷害人者，處六月以下有期徒刑、拘役或五百元以下罰金，致重傷者，處一
  年以下有期徒刑、拘役或五百元以下罰金。
刑法第一百八十五條之四
  駕駛動力交通工具肇事，致人死傷而逃逸者，處六月以上五年以下有期徒刑。
                                                           Ｈ


司法院資訊處製作；財團法人民間司法改革基金會備份。
